臺灣南投地方法院刑事判決
111年度訴字第228號
公  訴  人  臺灣南投地方檢察署檢察官 
被      告  ONG THE HUU(中文譯名:翁世有，越南籍)




選任辯護人  林尚瑜律師（法扶律師）
上列被告因違反槍砲彈藥刀械管制條例案件，經檢察官提起公訴
（111年度偵字第3621號），本院判決如下：
    主  文
ONG THE HUU犯非法持有空氣槍罪，處有期徒刑貳年，併科罰金
新臺幣參萬元，罰金如易服勞役，以新臺幣壹仟元折算壹日。並
於刑之執行完畢或赦免後，驅逐出境。
扣案之制式空氣槍壹支（槍枝管制編號：一一Ο三Ο二三二七九號
，含彈匣貳個）沒收。
    事  實
一、ONG THE HUU（中文譯名:翁世有，下稱翁世有）知悉具有殺
    傷力之制式空氣槍係槍砲彈藥刀械管制條例所管制物品，非
    經許可，不得持有，竟基於持有具有殺傷力之制式空氣槍之
    犯意，於民國110年底某日，在南投縣竹山鎮某處，向真實
    姓名年籍不詳綽號「阿黃」之越南籍人取得具有殺傷力之制
    式空氣槍1支而非法持有之。嗣經警於111年5月26日21時19
    分許，在南投縣○○鎮○○里○○道路○道○號高速公路涵洞，見翁
    世有所駕駛登記在不知情潘如意名下之車牌號碼000-0000號
    自用小客車未熄火停在路邊，形跡可疑欲向前盤查時，除翁
    世有接受盤查外，車上其餘4人旋即逃逸，經翁世有同意搜
    索，於車上扣得如附表所示之物，始悉上情。
二、案經南投縣政府警察局竹山分局報告臺灣南投地方檢察署檢
    察官偵查起訴。
    理  由
一、證據部分
    本判決引用被告翁世有以外之人於審判外之陳述，經被告及
    其辯護人於本院準備程序時均表示同意有證據能力（見本院
    卷第64頁），且於本院審理時被告及其辯護人均未於言詞辯
    論終結前對證據能力聲明異議，本院審酌上開證據資料製作
    時之情況，尚無違法不當及證明力明顯過低之瑕疵，亦認為
    以之作為證據應屬適當，依刑事訴訟法第159條之5規定，均
    有證據能力。其餘認定本案犯罪事實之非供述證據，查無違
    反法定程序取得之情，依刑事訴訟法第158條之4規定反面解
    釋，亦具證據能力。
二、認定事實所憑之理由及證據 
　　上開事實，經被告坦白承認（見警卷第9至10頁，偵卷第8至
    9、113至114、128頁，本院卷第63、110頁），且有警員職
    務報告、南投縣政府警察局竹山分局搜索扣押筆錄暨扣押物
    品目錄表、自願受搜索同意書、南投縣政府警察局竹山分局
    搜索扣押筆錄暨扣押物品目錄表、車輛詳細資料報表各1份
    、搜索、槍枝外觀及槍枝初步試射鑑驗結果照片17張、南投
    縣政府警察局槍枝性能檢測報告表、南投縣政府警察局空氣
    槍動能初篩報告表各1份、槍枝檢視照片16張、內政部警政
    署刑事警察局111年7月4日刑鑑字第1110071638號鑑定書1份
    及扣押物品照片8張在卷可查（見警卷第16至19、21至24、3
    4至57頁，偵卷第102至105、143至144、154至155頁），復
    有扣案制式空氣槍1支可佐，應可認定。扣案之制式空氣槍1
    支，經送內政部警政署刑事警察局以檢視法、性能檢驗法及
    動能測試法鑑定，鑑定結果略以：空氣槍1枝（槍枝管制編
    號：0000000000號，含彈匣2個），研判係口徑5.5mm制式空
    氣槍，為德國UMAREX製RP5型，槍號為RPG00000000，以小型
    高壓氣體鋼瓶內氣體為發射動力，經以鉛彈測試3次，其中
    鉛彈（口徑5.5mm、質量0.956g）最大發射速度為139公尺/
    秒，計算其動能為9.23焦耳，換算其單位面積動能為38.8焦
    耳/平方公分，依據司法院秘書長81.6.11.秘台廳㈡字第0698
    5號函釋示：殺傷力的標準為在最具威力的適當距離，以彈
    丸可穿入人體皮肉層之動能為基準。依日本科學警察研究所
    之研究結果，彈丸單位面積動能達20焦耳/平方公分，則足
    以穿入人體皮肉層等語，有上開內政部警政署刑事警察局鑑
    定書在卷可參（見偵卷102至105頁）。扣案制式空氣槍1支
    依鑑定結果以鉛彈測試單位面積動能為38.8焦耳/平方公分
    ，超過單位面積動能20焦耳/平方公分，顯然具有殺傷力。
    因此被告之自白與事實相符，本案事證明確，被告犯行堪以
    認定，應予依法論科。
三、論罪科刑
  ㈠核被告所為，係犯槍砲彈藥刀械管制條例第8條第4項之非 法
    持有空氣槍罪。
  ㈡按犯槍砲彈藥刀械管制條例第8條第4條有關空氣槍之罪，其
    情節輕微者，得減輕其刑，槍砲彈藥刀械管制條例第8條第6
    項定有明文。本院審酌扣案制式空氣槍被告自承是打鳥使用
    ，並未持以作其他不法使用，而卷內亦無其他證據足以證明
    被告曾持有該空氣槍侵害他人生命、人身或財產法益，或供
    作其他特殊不當之作為，是被告持有該空氣槍之情節，尚屬
    輕微，應依槍砲彈藥刀械管制條例第8條第6項規定予以減輕
    其刑。
  ㈢又刑法第59條之酌量減輕其刑，必須犯罪另有特殊之原因與
    環境，在客觀上足以引起一般之同情，認為即予宣告法定最
    低度刑，猶嫌過重者，始有其適用。此所謂法定最低度刑，
    固包括法定最低本刑；惟遇有其他法定減輕之事由者，則應
    係指適用其他法定減輕事由減輕其刑後之最低度刑而言。倘
    被告別有法定減輕事由者，應先適用法定減輕事由減輕其刑
    後，猶認其犯罪之情狀顯可憫恕，即使科以該減輕後之最低
    度刑仍嫌過重者，始得適用刑法第59條規定酌量減輕其刑。
    查被告犯後坦承犯行，且配合警察盤查，然其所持制式空氣
    槍為我國嚴格管制之違禁物，未經主管機關許可，不得任意
    持有，竟仍持有，且該槍枝本身對他人之生命、身體及財產
    具有危險性，是被告持有該空氣槍，客觀上並無特殊環境或
    情非得已之原因，何況被告前述非法持有空氣槍犯行，已依
    槍砲彈藥刀械管制條例第8條第6項規定減輕其刑，則被告適
    用減刑後法定最低刑度尚未過重，被告所犯非法持有空氣槍
    罪，自無從依刑法第59條規定酌減其刑。是被告辯護人主張
    被告本案犯行有刑法第59條酌量減輕其刑之適用，尚無理由
    。　　
　㈣本院審酌被告明知制式空氣槍具有殺傷力，未經許可不得持
    有，仍無視法律禁令，取得該空氣槍而持有之，並觀該空氣
    槍枝之殺傷力程度，對於社會治安及他人安全造成潛在危害
    ；惟被告犯後坦承犯行之犯後態度；持有該空氣槍時間及其
    犯罪之動機、目的；尚無證據證明被告曾持以犯罪而造成實
    害；兼被告於本院審理時自述高中畢業之智識程度、工作為
    務農、勉強維持之經濟狀況、家中有父母親、1個小孩及配
    偶等家庭生活狀況等一切情狀（見本院卷第111頁），量處
    如主文所示之刑，及就併科罰金部分諭知易服勞役之折算標
    準。
　㈤緩刑為法院刑罰權之運用，旨在獎勵自新，祇須合於刑法第7
    4條所定之條件，法院本有自由裁量之職權。關於緩刑之宣
    告，除應具備一定條件外，並須有可認為以暫不執行刑罰為
    適當之情形，始得為之。法院行使此項裁量職權時，應受比
    例原則、平等原則等一般法律原則之支配；但此之所謂比例
    原則，指法院行使此項職權判斷時，須符合客觀上之適當性
    、相當性及必要性之價值要求，不得逾越，用以維護刑罰之
    均衡；而所謂平等原則，非指一律齊頭式之平等待遇，應從
    實質上加以客觀判斷，對相同之條件事實，始得為相同之處
    理，倘若條件事實有別，則應本乎正義理念，予以分別處置
    ，禁止恣意為之，俾緩刑宣告之運用，達成客觀上之適當性
    、相當性與必要性之要求。辯護人為被告請求給予緩刑等語
    ，被告雖未曾因故意犯罪受有期徒刑以上刑之宣告，有臺灣
    高等法院被告前案紀錄表1份在卷可參，惟本院考量被告所
    持有制式空氣槍之以鉛彈測試之單位面積動能為38.8焦耳/
    平方公分，超過單位面積動能20焦耳/平方公分甚多，已影
    響社會治安，難認僅以前開宣告之刑即可達惕勵被告之效用
    ，因此本院認不宜宣告緩刑。
四、沒收：
    扣案空氣槍1支（槍枝管制編號：0000000000號，含彈匣2個
    ），如前述經鑑定後認具有殺傷力，為槍砲彈藥刀械管制條
    例列管之違禁物，應依刑法第38條第1項規定宣告沒收。至
    於扣案喇叭彈1盒及氣瓶43個，無證據證明具有殺傷力，亦
    非違禁物，均不予宣告沒收。　
五、驅逐出境
　　本件被告為越南籍之外國人，於111年1月1日行方不明，經
    撤銷居留許可，此有其內政部移民署外人居停留資料查詢（
    外勞）-明細內容1份在卷可參（見警卷第28頁）。被告為上
    開犯行，而受有期徒刑以上刑之宣告，若於刑之執行完畢後
    ，仍容任其繼續留滯於本國，顯有繼續危害社會安全之虞，
    是本院認被告於刑之執行完畢後，有驅逐出境之必要，依刑
    法第95條規定，併宣告於刑之執行完畢或赦免後，驅逐出境
    。　　　　　　
據上論斷，應依刑事訴訟法第299條第1項前段，判決如主文。
本案經檢察官蘇厚仁提起公訴，檢察官劉景仁、吳宣憲到庭執行
職務。
中　　華　　民　　國　　111 　年　　10　　月　  26　　日
　　　　　　　　　刑事第四庭  審判長法　官　何玉鳳
　　　　　　　　　                  法  官  李怡貞
　　　　　　　　　                  法  官  吳宗育
以上正本與原本無異。
如不服本判決應於收受送達後20日內向本院提出上訴書狀，並應
敘述具體理由；其未敘述上訴理由者，應於上訴期間屆滿後20日
內向本院補提理由書（均須按他造當事人之人數附繕本）「切勿
逕送上級法院」。
告訴人或被害人如對於本判決不服者，應具備理由請求檢察官上
訴，其上訴期間之計算係以檢察官收受判決正本之日期為準。
　　　　　　　　　　　　　　　　   書記官　王小芬
中　　華　　民　　國　　111 　年　　10　　月　　27　　日
附錄論罪科刑法條
槍砲彈藥刀械管制條例第8條
未經許可，製造、販賣或運輸制式或非制式鋼筆槍、瓦斯槍、麻
醉槍、獵槍、空氣槍或第4條第1項第1款所定其他可發射金屬或
子彈具有殺傷力之各式槍砲者，處無期徒刑或5年以上有期徒刑
，併科新臺幣1千萬元以下罰金。
未經許可，轉讓、出租或出借前項所列槍砲者，處5年以上有期
徒刑，併科新臺幣1千萬元以下罰金。
意圖供自己或他人犯罪之用，而犯前二項之罪者，處無期徒刑或
7年以上有期徒刑，併科新臺幣1千萬元以下罰金。
未經許可，持有、寄藏或意圖販賣而陳列第1項所列槍砲者，處3
年以上10年以下有期徒刑，併科新臺幣7百萬元以下罰金。
第1項至第3項之未遂犯罰之。
犯第1項、第2項或第4項有關空氣槍之罪，其情節輕微者，得減
輕其刑。
附表
編號 物品名稱 數量 鑑定結果 1 空氣槍(槍枝管制編號0000000000號，含彈匣2個) 1支 研判係口徑5.5mm制式空氣槍，為德國UMAREX製RP5型，槍號為RPG00000000，以小型高壓氣體鋼瓶內氣體為發射動力，經以鉛彈測試3次，其中鉛彈(口徑5.5mm、質量0.956g)最大發射速度為139公尺/秒，計算其動能為9.23焦耳，換算其單位面積動能為38.8焦耳/平方公分。 2 喇叭彈 1盒 認均係口徑5.5mm鉛彈丸。 3 氣瓶 43個 認均係小型高壓氣體鋼瓶。